【裁判字號】    99,交訴,44
【裁判日期】    990622
【裁判案由】    公共危險
【裁判全文】
臺灣高雄地方法院刑事判決              99年度交訴字第44號
公  訴  人  臺灣高雄地方法院檢察署檢察官
被      告  甲○○
上列被告因公共危險等案件，經檢察官提起公訴（98年度偵字第
35729 號），本院判決如下：
    主  文
甲○○駕駛動力交通工具肇事，致人受傷而逃逸，累犯，處有期
徒刑伍月，如易科罰金，以新臺幣貳仟元折算壹日。
    事  實
一、甲○○前因犯竊盜罪，經本院95年度簡字第2177號判處有期
    徒刑6 月確定，於民國95年9 月26日易科罰金執行完畢。
二、詎其經前開徒刑執行執行完畢後五年內，仍不知悔悟，於98
    年10月5 日晚間10時32分許，駕駛登記其妻謝美玉名下之車
    牌號碼9T-0122 號廂型自用小客車，由北往南沿高雄縣大寮
    鄉○○○路行經該路門牌號碼486 號建物前方時，因超車不
    慎而撞及行駛其同向前方，由乙○○駕駛之車牌號碼ZS-795
    3 號自用小貨車車身（未致人員傷亡），甲○○為逃避責任
    ，旋猛然迴轉沿原車道逆向加速駛離，致後方沿同車道駕駛
    車牌號碼391-BDG 重型機車駛來之丙○○閃避不及，因所駕
    機車遭該車撞及而人車倒地，受有右手手腕及左大腿挫傷之
    傷害（過失傷害部分未據告訴），詎甲○○明知已肇事致人
    受傷，竟未停車救助並報案處理，猶基於肇事逃逸之犯意持
    續加速駛離。嗣因警方依乙○○提供之車號，循線聯絡車主
    謝美玉時，甲○○自知難逃查緝，乃於次日（98年10月6 日
    ）晚間7 時37分許，前往警局向承辦警員自首並接受裁判。
三、案經高雄縣政府警察局林園分局報告臺灣高雄地方法院檢察
    署檢察官偵查起訴。
    理  由
壹、證據能力部分：按被告以外之人於審判外之陳述，雖不符刑
    事訴訟法第159 條之1 至之4 之規定，然經當事人於審判程
    序同意作為證據，法院審酌該言詞陳述或書面陳述作成時之
    情況，認為適當者，亦得為證據，刑事訴訟法第159 條之5
    第1 項定有明文。本判決後開引用具有傳聞證據性質之證據
    資料，已經檢察官、被告於審理期日同意為證據使用，是其
    縱無刑事訴訟法第159 條之1 至第159 條之4 或其他傳聞法
    則例外之情形，亦經本院審酌該證據作成之情況，既無違法
    取得情事，復無證明力明顯過低等情形，以得供做法院判斷
    事實之依據為適當，認為均有證據能力，得為證據。
貳、實體部分：
一、訊據被告甲○○於本院審理時，雖自承於前揭時地駕駛上開
    自用小客車擦撞乙○○所駕自用小貨車旋迴轉駛離，然矢口
    否認知悉另撞及丙○○所駕機車並致其受傷等情。惟查：
  (一)前揭時地被告甲○○駕駛上開自用小客車與乙○○所駕自用
    小貨車發生第一次碰撞後，隨即迴轉並逆向駛離，致同車道
    後方駕駛重型機車駛來之丙○○閃避不及並摔車倒地，因而
    受有前揭所示傷害之事實，除據證人乙○○、丙○○於本院
    審理時到庭證述綦詳，並有道路交通事故調查報告(一)、(二)表
    、現場圖、源德診所診斷證明書、現場採證照片16幀在卷可
    稽，此部分事實堪信為真。
  (二)被告甲○○於本院審理時雖矢口否認知悉上開第一次碰撞而
    迴轉後，曾經擦撞同車道隨後駛來之機車云云，惟姑不論證
    人乙○○、丙○○二人與被告並不相識，亦無仇隙，經本次
    事件後復已經獲得被告賠償而成立和解，業據二人於本院審
    理時證述在卷，並有和解書二份附卷可佐，是證人原無甘冒
    偽證重罪於本院審理時為不實證述之動機；今證人丙○○於
    本件事發前駕駛機車行進之動態，既為由北往南行駛，依物
    理運動原理，苟非遭其他外力作用，其機車倒地滑行之方向
    自應循原本運動方向，即由北往南向前滑行，然依前引現場
    圖所示，上開機車於事發倒地後所形成長度2.3 公尺、走向
    約略平行於車道方向之刮地痕起點，係在機車倒放位置即刮
    地痕終點以南約2.2 公尺處，顯係遭自有行進動力以外之外
    力作用，以致出現於倒地後反而朝原本行進間相反方向滑行
    之情形，是上開二名證人證稱被告甲○○所駕自用小客車迴
    轉後，曾經碰撞上開機車等情，堪可採信。茲依前述機車遭
    被告所駕自用小客車以駕駛人正面方向即車頭部位碰撞之撞
    擊方式，衝撞力道之強，並造成機車車體朝相反方向滑行達
    2.3 公尺之遠，依常情除碰撞經過當然為被告即自用小客車
    駕駛人如輿薪在目外，其因撞擊產生之聲響及振動，尤非坐
    在車前駕駛座之被告所能諉為毫無知覺者，是被告甲○○辯
    稱未曾發現碰撞云云，要與常理不符，不足採信。
  (三)又證人乙○○就丙○○所騎機車倒地經過之具體情形，雖證
    稱係丙○○因閃躲失衡而倒地後，其所駕機車始遭被告座車
    撞及云云，然此除與證人即親身經歷碰撞過程之機車騎士丙○○所述有異外，猶與前引現場圖所示刮地痕係直接朝機車
    原行進之相反方向形成，並非循原行進方向產生再轉往相反
    方向之情節不符，應係證人乙○○當時所在距碰撞發生地點
    較遠，倉促間就此細節部分觀察不易所致，前揭被告甲○○
    駕駛自用小客車逆向行駛並強力碰撞丙○○所駕機車，致該
    機車倒地之事實，足堪認定。
  (四)今一般機車依其設計及使用方式，因平衡性較差且安全防護
    薄弱，若不慎倒地，其乘員尚多受有輕重不等之傷害，況遭
    突然迴轉之前車逆向碰撞，猝不及防，其乘員自難免於倒地
    受傷、甚至死亡之結果，凡此均為依卷附個人資料為51年出
    生，時年46歲，受有國中教育程度，並從事水果攤商生意而
    有多年社會共同生活經驗之被告甲○○於前揭事發時所知之
    甚明者，乃其經驟然迴轉逆向行車而肇事撞倒丙○○所駕機
    車後，竟仍拒不停車處理而加速逃逸駛離，其主觀上肇事致
    人受傷而逃逸之犯意，至為顯明，今遭其撞倒之機車騎士丙○○既因而受有上開傷害，已如前述，則被告甲○○前揭肇
    事致人受傷而逃逸之犯行，堪予認定。
  (五)綜上所述，本件被告犯罪事證已臻明確，應依法論科。
二、查汽車係以汽、柴油原動機為動力，並以行駛公共道路而設
    計之車輛，為刑法第185 條之4 規定之動力交通工具。核被
    告甲○○所為，係犯刑法185 條之4 駕駛動力交通工具肇事
    致人受傷而逃逸罪。被告甲○○前因犯竊盜罪，經本院95年
    度簡字第2177號判處有期徒刑6 月確定，於95年9 月26日易
    科罰金執行完畢，有臺灣高等法院被告前案紀錄表及臺灣高
    雄地方法院檢察署刑案資料查註紀錄表各1 份在卷可按，乃
    受徒刑之執行完畢，5 年內因故意而再犯本件有期徒刑以上
    之罪，應依累犯之規定，加重其刑。又被告本件犯罪後，於
    警方循線通知車主即其妻謝美玉，而尚未對其為犯罪之人產
    生懷疑前，即出面向警方自首而接受裁判，業據證人即承辦
    警員郝心平於本院審理時到庭證述在卷，併依刑法第62條前
    段規定減輕其刑。被告甲○○兼有刑之加重及減輕事由，依
    法先加後減。
三、爰審酌被告甲○○之年齡、品行、智識能力、犯罪手段、情
    狀、對於法益所生侵害之程度，其為51年11月1 日出生、受
    有國中畢業教育程度、從事水果攤商為業之人，有警詢年籍
    資料在卷可參，本件犯罪時年46歲，前揭肇事造成機車騎士
    倒地受傷之情形，犯罪時間為雨天夜晚，地點係聯絡高雄縣
    大寮鄉連結鳳山市、林園鄉○地○○○道路，人車往來頻繁
    ，犯罪逃逸所駕動力交通工具為2,000cc 廂型自用小客車，
    對於公共往來交通形成之危險程度，並考量本件所犯公共危
    險罪之立法目的，係保護公共交通往來安全之社會法益，與
    通常伴隨發生之過失傷害等罪各有所別，被告甲○○犯罪後
    雖就前行為造成丙○○、乙○○個人所受體傷及財產損害部
    分，與被害人達成和解並獲諒解，然與本件構成犯罪之規範
    目的、犯行造成社會公共安全法益受侵害結果之填補尚非當
    然發生連結，及其本件犯罪後態度等一切情狀，量處如主文
    所示之刑，又審酌其年齡、職業、收入、社會地位等節，並
    諭知易科罰金之折算標準如主文所示，以資儆懲。
據上論斷，應依刑事訴訟法第299 條第1 項前段，刑法第185 條
之4 、第47條第1 項、第62條前段、第41條第1 項前段，判決如
主文。
本案經檢察官李茂增到庭執行職務
中    華    民    國    99    年    6     月    22    日
                    交通法庭  審判長法  官  陳志銘
                                    法  官  吳芝瑛
                                    法  官  陳松檀
上正本證明與原本無異。
如不服本判決應於收受本判決後送達後10日內向本院提出上訴書
狀，其未敘述上訴理由者，並得於提起上訴後10日內向本院補提
理由書狀（均須按他造當事人之人數附繕本）「切勿逕送上級法
院」
中    華    民    國    99    年    6     月    22    日
                                    書記官  彭帥雄
附錄本判決論罪之法條：
駕駛動力交通工具肇事，致人死傷而逃逸者，處六月以上五年以
下有期徒刑。

司法院資訊處製作；財團法人民間司法改革基金會備份。
